【裁判字號】    89,易緝,270
【裁判日期】    891213
【裁判案由】    竊盜
【裁判全文】
台灣台北地方法院刑事判決                        八十九年度易緝字第二七號
    公  訴  人  臺灣臺北地方法院檢察署檢察官
    被      告  丙○○
    選任辯護人  廖年盛
右列被告因竊盜案件，經檢察官提起公訴（八十五年偵續字第五０七號），本院判決
如左：
    主  文
丙○○無罪。
    理  由
一、公訴意旨略以：被告丙○○夥同三名不詳身分之成年男子，基於意圖為自己不法
    所有之犯意聯絡，於民國八十五年一月三日晚間十時許，攀越窗戶侵入屋內之方
    式，侵入甲○○向丙○○所承租用以開設「艾維特幼兒園」之臺北市○○路○段
    一七一巷十七號無人在內看守之幼兒園屋內，竊取甲○○所有之電腦設備（含鍵
    盤、軟、硬磁碟機、印表機、電腦軟體程式）及幼兒教育教材數套去，甲○○俟
    後清點估算共計損失新臺幣（以下同）四萬餘元，因認被告涉有刑法第三百二十
    一條第一項第二款、第四款之加重竊盜罪嫌云云。
二、按犯罪事實應依證據認定之，無證據不得推定其犯罪事實。又不能證明被告犯罪
    者，應諭知無罪之判決，刑事訴訟法第一百五十四條、第三百零一條第一項分別
    定有明文。又事實之認定，應憑證據，如未能發現相當證據，或證據不足以證明
    ，自不能以推測或擬制之方法，為裁判基礎。又告訴人之告訴，係以使被告受刑
    事訴追為目的，是其陳述是否與事實相符，仍應調查其他證據以資審認（最高法
    院四十年臺上字第八六號、五十二年臺上字第一三００號判例參照）。
三、刑法第三百二十條第一項之竊盜罪，係以意圖為自己或第三人不法之所有，而竊
    取他人之動產，為構成要件。故行為人所竊取之物必屬他人之動產，始能成立，
    如所竊取之物為自己所有之動產，縱在他人占有中，行為人無圖為不法所有之必
    要，即屬欠缺犯罪意思要件，核與該罪之構成要件有間，自難以竊盜罪相繩（最
    高法院四十九年度台非字第四四號、八十七年度台非字第八四號判例參照）。訊
    據被告堅決否認涉有竊盜犯行，辯稱：其出租右揭房屋與甲○○時，即告知甲○○該房屋內要保留一房間供其放置這些電腦設備所用，該房間並未出租給甲○○
    ，其取回右揭物品時曾電告甲○○，其有鑰匙可自行啟門入內，並非攀越窗戶侵
    入，其係請搬家公司去搬回其所有之物，並非竊盜等語。經查：
    （一）臺北市○○路○段一七一巷十七號房屋係被告丙○○所有，原開設托兒所
          ，於該屋內置放電腦設備及相關幼教教材，嗣於八十三年十一月間委由其
          兄丁○○出租予告訴人甲○○之事實，業據證人丁○○到庭證述明確（見
          本院八十九年十一月二十九日審判筆錄）。
    （二）次查，該屋於出租時，因被告所有之電腦設備仍置放於屋內房間，故於出
          租時由丁○○對告訴人以口頭言明保留其中部分房間使用，未予出租，並
          保留鑰匙得以入內取用等情，亦據證人丁○○到庭證述無訛（見前揭筆錄
          ），而丁○○曾與友人乙○○向警方備案後於八十四年九月間以所保留之
          鑰匙啟門進入該屋欲取回被告所有之右揭物品，嗣因無法聯繫貨車以致作
          罷等情，亦據證人丁○○、乙○○到庭證述無訛（見前揭筆錄），則被告
          之兄丁○○持有被告出租之右揭房屋鑰匙之事實，應可認定。
    （三）證人丁○○證稱告訴人於八十四年六月起即未繳納租金，而八十四年九月
          間告訴人已遷離該址，房屋內之客廳已無幼兒用具之事實，業據證人陳源
          奇、乙○○到庭證述無訛（見前揭筆錄），而告訴人於該址營業至八十四
          年八月底之事實，核與證人鄭雪玉證述其在該址上班至八十四年八月底等
          語一致（見八十五年度偵字第五四二八號卷第五十一頁背面），告訴人並
          陳稱於八十四年九月底已搬走（見八十五年度他字第八０五號卷第六頁）
          則告訴人所指訴於八十五年一月三日其置於該屋之財物被竊云云，即有可
          議。
    （四）再查，被告於右揭時地入內搬運物品前，曾向鄰居黃春燕打招呼後始入內
          之事實，亦據證人黃春燕於警訊中證述明確（見八十五年度偵字第五四二
          八號卷第四頁背面）。被告事先於八十四年十二月三十日及八十五年一月
          三日晚間七時許亦曾打電話告知告訴人要入內取回其物之事實，亦據告訴
          人於警訊中證述明確（見八十五年度偵字第五四二八號卷第七頁及背面）
          。按被告身為出租人，既保留該屋之鑰匙，且其兄丁○○亦曾啟門入內，
          則其無攀越窗戶侵入之理，且其入內前曾電話告知告訴人，復曾向鄰居黃
          春燕打招呼始進入，其兄丁○○於出租時既言明保留其中部分房間置放物
          品使用，並確於屋內放置被告所有之電腦設備，而告訴人於數月前即已遷
          離該址，且未繼續繳納租金，證人黃春燕亦僅證稱當時其未予理會，雖看
          到被告搬運物品，並未注意被告所搬為何物（見八十五年度偵字第五四二
          八號卷第五頁），則尚難僅因證人黃春燕於證稱曾看到被告與數名男子進
          入該屋搬運物品即推論被告涉有竊盜犯行，是故被告所辯其無竊盜之犯意
          ，係入內取回自己所有之物等語，應可採信。告訴人所指訴尚有可議，其
          既已搬遷，則其所提出之現場照片僅能證明該屋之狀況，另其所提之幼兒
          教材收據亦僅能證明其曾購入該等物品，尚難作為被告係竊取該等物品之
          佐證，本件不能證明被告犯罪，依首開說明，自應為被告無罪之諭知。
據上論斷，應依刑事訴訟法第三百零一條第一項，判決如主文。
中      華      民      國    八十九    年     十二     月     十三     日
                            臺灣臺北地方法院刑事第九庭
                                         法  官    沈君玲
右正本證明與原本無異。
如不服本判決，應於判決送達後十日內向本院提出上訴狀 (應附繕本) ，上訴於
臺灣高等法院。
                                         書記官    傅小茹
中      華      民      國      八十九      年    十二    月  十八    日


司法院資訊處製作；財團法人民間司法改革基金會備份。
